臺灣高雄地方法院民事裁定
111年度消債更字第175號
聲  請  人  王雅慧  
0000000000000000

代  理  人  蔡駿民律師
上列當事人因消費者債務清理事件聲請更生，本院裁定如下：
    主  文
聲請人王雅慧自中華民國一一一年十月二十六日下午四時起開始
更生程序。
命司法事務官進行本件更生程序。
    理  由
一、聲請意旨略以：伊有不能清償債務情事，前依消費者債務清
    理條例（下稱消債條例）規定，向本院聲請調解債務清償方
    案，惟調解不成立。伊又未經法院裁定開始清算程序或宣告
    破產，爰聲請更生等語。
二、按債務人不能清償債務或有不能清償之虞者，得依本條例所
    定更生或清算程序，清理其債務；債務人無擔保或無優先權
    之本金及利息債務總額未逾新臺幣（下同）1,200萬元者，
    於法院裁定開始清算程序或宣告破產前，得向法院聲請更生
    ；法院開始更生程序之裁定，應載明其年、月、日、時，並
    即時發生效力；法院開始更生或清算程序後，得命司法事務
    官進行更生或清算程序，必要時得選任律師、會計師或其他
    適當之自然人或法人1人為監督人或管理人，消債條例第3條
    、第16條第1項、第42條第1項、第45條第1項分別定有明文
    。
三、經查：
  ㈠聲請人前於民國111年3月29日提出債權人清冊，向本院聲請
    調解債務清償方案，經本院111年度司消債調字第134號受理
    ，於111年5月17日調解不成立，聲請人於同日以言詞聲請更
    生等情，業經本院依職權調取上開調解卷宗核閱無訛。
  ㈡聲請人於108年度至110年度均無申報所得，名下無財產，有
    國泰人壽保單解約金20,391元（已扣保單借款本息）、三商
    美邦人壽未到期保費4,999元；又聲請人自陳109年3月至6月
    白天於三民市場外省麵，晚上於信和製麵加工所任臨時工，
    每月收入約21,000元，109年6月至110年12月白天於二聖路
    上之台南虱目魚粥，晚上於信和製麵加工所任臨時工，每月
    收入約22,000元，111年1月10日起於建發橡膠工廠股份有限
    公司任職，111年1月收入16,787元，111年2月至6月平均每
    月收入約24,503【計算式：（25,235＋23,724＋25,039＋24,40
    8＋24,109）÷5＝24,503，本裁定計算式均採元以下4捨5入】
    ，未領取補助或給付等情，有109年綜合所得稅各類所得資
    料清單及財產歸屬資料清單【本院111年度司消債調字第134
    號卷（下稱調卷）第14至15頁】、108年及110年稅務電子閘
    門財產所得調件明細表【本院111年度消債更字第175號卷（
    下稱本案卷）第21至22頁】、財產及收入狀況說明書（調卷
    第5至6頁）、債權人清冊（本案卷第45頁）、戶籍謄本（調
    卷第19頁）、勞工保險被保險人投保資料表（本案卷第98頁
    ）、個人商業保險查詢結果表（本案卷第100至101頁）、財
    團法人金融聯合徵信中心前置協商專用債權人清冊（調卷第
    8至10頁）、信用報告（調卷第11至13頁）、社會補助查詢
    表（本案卷第18至20頁）、租金補助查詢表（本案卷第17頁
    ）、勞動部勞工保險局函（本案卷第34頁）、勞動部勞動力
    發展署高屏澎東分署函（本案卷第35頁）、健保投保紀錄（
    本案卷第109至110頁）、存簿暨帳戶交易明細（本案卷第58
    頁、第102至105頁）、收入切結書（本案卷第111頁）、薪
    資條（調卷第16至17頁、本案卷第46至49頁）、建發橡膠工
    廠股份有限公司陳報狀（本案卷第36頁）、國泰人壽保險股
    份有限公司函（本案卷第123至125頁）、三商美邦人壽保險
    股份有限公司函（本案卷第126頁）等附卷可證。依聲請人
    上述工作、收入及財產情況，堪認以其111年2月至6月平均
    每月收入24,503元，核算其償債能力，較為妥適。
  ㈢關於聲請人必要生活費用部分，聲請人主張每月支出14,509
    元（無房屋租金，調卷第5至6頁）乙情。按債務人必要生活
    費用，以最近1年衛生福利部或直轄市政府所公告當地區每
    人每月最低生活費1.2倍定之，消債條例第64條之2第1項定
    有明文。本院參酌衛福部社會司所公告111年度高雄市最低
    生活費為14,419元，1.2倍即17,303元。又聲請人陳稱係於
    胞妹所有房屋居住乙情，是其無房屋費用支出，故計算其個
    人每月必要生活費時，即應自前開已包括居住費用在內之每
    月最低生活費用中，扣除相當於房屋支出所佔比例（大約為
    24.36％）。依此計算結果，聲請人每月之必要生活費應以13
    ,088元為準【計算式：17,303×（1－24.36%）＝13,088】，逾
    此範圍難認必要。
  ㈣關於聲請人扶養支出部分，聲請人原稱須負擔父親王昌盈、
    母親王洪美華之扶養費，每月各3,000元，嗣稱僅負擔父親
    之扶養費（本案卷第40至42頁）。經查，父親王昌盈係42年
    生，現無業，於108年度至110年度均無申報所得，名下有19
    96年出廠車輛1部，前於107年9月26日領取889,288元勞保老
    年給付，未領取其他補助或給付等情，此有戶籍謄本（調卷
    第19頁）、所得資料清單及財產歸屬資料清單（本案卷第50
    至53頁）、存簿（本案卷第59至61頁、第106至108頁）、社
    會補助查詢表（本案卷第24至25頁）、租金補助查詢表（本
    案卷第23頁）、勞動部勞工保險局函（本案卷第34頁）、勞
    工保險被保險人投保資料表（本案卷第43頁）附卷可參。以
    王昌盈財產、收入狀況，尚不足以維持生活，有受聲請人及
    另5名扶養義務人扶養之權利（本案卷第76頁親屬系統表）
    。又按受扶養者之必要生活費用，準用第1項規定計算基準
    數額，並依債務人依法應負擔扶養義務之比例認定之，消債
    條例第64條之2第2項亦有明定。因王昌盈於聲請人胞妹所有
    房屋居住，無房屋費用支出，爰自其必要生活費用中扣除相
    當於房屋支出所佔比例（約24.36％，111年度高雄市每人每
    月不含房屋支出之最低生活費之1.2倍13,088元），再由聲
    請人與其餘5名扶養義務人共同負擔，聲請人應負擔2,181元
    （計算式：13,088÷6＝2,181），逾此範圍，不予採計。
　㈤承上，聲請人目前每月收入24,503元，扣除個人必要支出13,
    088元、父親扶養費2,181元後，剩餘9,234元，而聲請人目
    前負債總額為3,056,644元（調卷第29至42頁、第46頁、本
    案卷第29至33頁、第37至39頁，包括：台北富邦銀行、國泰
    世華銀行、台新銀行、中國信託銀行、台灣銀行、高雄銀行
    、良京實業股份有限公司、萬榮行銷股份有限公司），扣除
    國泰人壽保單解約金、三商美邦人壽未到期保費共25,390元
    後，以每月所餘逐年清償，至少須約27年【計算式：（3,05
    6,644－25,390）÷9,234÷12≒27】始能清償完畢，應認其已不
    能清償債務。此外，聲請人無擔保或無優先權之債務總額未
    逾1,200萬元，且無消債條例第6條第3項、第8條或第46條各
    款所定駁回更生聲請之事由存在。則聲請人聲請更生為有理
    由，應予准許，爰命司法事務官進行本件更生程序。
四、依消債條例第11條第1 項、第45條第1 項、第16條第1 項，
    裁定如主文。
中　　華　　民　　國　　111 　年　　10　　月　　26　　日
              　　民事庭　　　法　官　陳美芳
以上正本係照原本作成。
本裁定不得抗告。
中　　華　　民　　國　　111 　年　　10　　月　　26　　日
  　                        　書記官　胡美儀